臺灣高等法院臺南分院刑事判決
110年度上易字第3號
上  訴  人  臺灣臺南地方檢察署檢察官
被      告  張淑娟


上列上訴人因被告侮辱案件，不服臺灣臺南地方法院109年度易
字第1000號中華民國109年11月24日第一審判決（起訴案號：臺
灣臺南地方檢察署108年度偵字第12083號），提起上訴，本院判
決如下：
    主  文
上訴駁回。
    理  由
一、聲請簡易判決處刑意旨略以：被告甲○○於民國108年6月21日
    18時許，在臺南市東區德光里公園内遛狗時，因其所飼之寵
    物狗遭告訴人乙○○所飼之狗咬傷，與告訴人乙○○發生爭吵，
    而公然以：「我要報案，我要告你，你不要走，你不是真男
    人」等語侮辱告訴人乙○○，因認被告甲○○涉犯刑法第309條
    第1項之公然侮辱罪嫌等語。
二、犯罪事實應依證據認定之，無證據不得認定犯罪事實。不能
    證明被告犯罪或其行為不罰者，應諭知無罪之判決，刑事訴
    訟法第154條第2項及第301條第1項分別定有明文。又在訴訟
    上用以證明事實之證據，須於通常一般之人均不致於有所懷
    疑，而得確信其為真實之程度者，始得據以為有罪之認定；
    倘其證明尚未達到此一程度，而有合理之懷疑存在，致使無
    從為有罪之確信時，即應為無罪之判決。 
三、公訴人認被告涉犯公然侮辱罪嫌，要以告訴人即證人乙○○於
    警詢、偵查中之指訴等，為其論據。訊據被告堅詞否認有何
    公然侮辱犯行，辯稱：伊並沒有要公然侮辱之犯意，當時告
    訴人的狗咬了伊的狗，伊是要請告訴人留下來，伊的意思是
    告訴人如果願意負責，就是真男人典範，如果把狗藏回家，
    就不是真男人等語。
四、查被告於前開時、地，因其所飼之寵物狗遭告訴人乙○○所飼
    之狗咬傷，爭吵後公然以：「我要報案，我要告你，你不要
    走，你不是真男人」等情，為被告審判中自白不諱，核與告
    訴人即證人乙○○警偵中指訴情節相符；又前開案發地點之臺
    南市東區德光里公園，乃不特定人聚集休憩之公然場所；被
    告出言「你不是真男人」之言詞，依社會通念，乃指告訴人
    欠缺擔當之意，足以貶低人格或社會評價，合致於公然侮辱
    之客觀事實，固堪認定。
五、惟按刑法公然侮辱罪之成立，除行為人在客觀上有公然侮辱
    人之事實外，尚須行為人行為時主觀上有貶損他人人格、或
    毀損他人名譽之故意，始能成立，如行為人行為時並無此故
    意時，自不能逕以該罪相繩。又其所保護者，乃個人營社會
    群體生活之人格評價，從而，侮辱之判斷，應綜合行為人與
    被害人性別、年齡、平時關係、行為時客觀環境，暨行為地
    方言或語言使用習慣而相對呈現，尚不能單以整段陳述所擷
    片語、隻字似有貶義而一概論之。經查：
(一)被告為向告訴人出言「我要報案，我要告你，你不要走，你
    不是真男人」等語之客觀環境，乃肇因被告帶至公園之犬 
    隻遭告訴人飼養犬隻抓傷，被告認告訴人未善加看管犬隻，
    二人因而爭吵，被告揚言報警，告訴人仍逕行離去之故，此
    據被告供述甚詳，且與告訴人陳述：「我的狗（小乖）拴在
    運動器材上面，然後對方帶了兩隻狗在公園遛狗，其中有一
    隻沒有繫狗鍊，自己走過去找我的狗（小乖），小乖就咬住
    牠，然後當小乖咬住對方的狗的時候，我喝止小乖，小乖就
    放掉了，同時間對方的狗的主人就大聲對我公然在大眾面前
    咆哮」等語相符（警卷第14頁），並有被告提出之公園照片
    （偵卷第13頁）在卷可佐。
(二)按飼主應防止其所飼養動物無故侵害他人之生命、身體、自
    由或財產，動物保護法第7條定有明定。飼主牽攜所飼犬隻
    外出，應以拉繫狗繩、戴防咬嘴套等方式防止犬隻咬傷他人
    或與他人犬隻互咬，告訴人為犬隻之飼主，於前開時、地牽
    犬外出、進入公園之公共領域，自應注意及此，而有防止犬
    隻侵害他人之責任；本件案發時告訴人飼養犬隻未戴上防咬
    嘴套，致被告之犬隻靠近遭咬，損害於被告之財產，衡之前
    開法定責任，被告以此責難告訴人，並揚言報警，要求不得
    逕行離去，於法並非無據，有其正當目的。
(三)因之，告訴人未待警方到場即離去，則被告據其主觀目的之
    感知，陳述以「我要報案，我要告你，你不要走，你不是真
    男人」評語相責，依一般社會通念，無非表達告訴人欠缺責
    任擔當之意思；縱失之情緒化，然仍未逾前述正當目的之合
    理範圍，自不能逕以片語節錄，未整體觀察其目的、整段文
    句、整體環境行為，而逕謂感知評論之陳述，即有貶損告訴
    人人格、或毀損名譽之主觀故意。
六、綜上，被告所為，難認其具有侮辱主觀犯意，與刑法第309
    條第1項公然侮辱罪之構成要件，並無合致，公訴人所提前
    揭證據，不足以證明被告確有公訴人所指犯行，而使法院不
    致有所懷疑，而得確信其為真實之程度，自屬不能證明。原
    審同此認定，而為被告無罪判決之諭知，經核其結論並無違
    誤。
七、檢察官上訴略以：其一，被告以「你不是真男人」之用語，
    依社會通念觀之，為表示告訴人沒有肩膀，欠缺責任感之意
    思，已貶低告訴人社會上之人格評價，又本件案發時間為下
    午時段、地點為公園，一般社會通念，已非僅單純出言不雅
    之程度，已達侵害他人感情名譽之強度，並有足以降低個人
    於社會群體中之人格評價之事實，合於「公然侮辱」之客觀
    構成要件；其二，又被告與告訴人間因飼養之狗互咬進而發
    生糾紛，此乃雙方不爭執之事實，是被告當下已對告訴人不
    滿，被告所為前開言詞，其主觀顯然具備公然侮辱告訴人之
    犯意等，指摘原判決不當；經查：上訴意旨認被告出言之時
    、地及環境，客觀上已有貶損人格及社會評價之侮辱事實，
    固屬卓見；然被告出言侮辱之原因，乃責難告訴人身為飼主
    ，牽攜所飼犬隻外出，應以拉繫狗繩、戴防咬嘴套等方式防
    止犬隻咬傷他人或與他人犬隻互咬之法定責任，依動物保護
    法第7條規定並非無據，因之揚言報警，要求不得逕行離去
    ，有其正當目的；上訴意旨未查此正當目的，逕謂被告主觀
    上有公然侮辱之犯意，即無可採，其上訴為無理由，應予駁
    回。
據上論斷，依刑事訴訟法第368條，判決如主文。　
中　　華　　民　　國　　110 　年　　2 　　月　　9 　　日
                    刑事第四庭審判長  法  官  郭玫利
                                      法  官  陳金虎
                                      法  官  蔡廷宜

以上正本證明與原本無異。
不得上訴。
　　　　　　　　　　　　　　　　　　　書記官  葉宥鈞
中　　華　　民　　國　　110 　年　　2 　　月　　9 　　日